臺灣高等法院臺南分院刑事判決
上　訴　人
即　被　告　甲○○
選任辯護人　王正明　律師
上列上訴人因竊盜案件，不服臺灣嘉義地方法院九十三年度易字
第二一號中華民國九十三年八月六日第一審判決（起訴案號：臺
灣嘉義地方法院檢察署九十二年度偵字第八二二六號），提起上
訴，判決後，經最高法院發回更審，本院判決如下：
      主      文
原判決撤銷。
甲○○共同攜帶兇器竊盜，累犯，處有期徒刑貳年陸月。扣案剪
刀壹把沒收。
      事      實
一、甲○○於民國（下同）八十九年間曾犯竊盜罪，經本院判處
    有期徒刑八月確定，又於九十年通緝期間，再犯妨害自由罪
    ，經臺灣嘉義地方法院判處有期徒刑七月確定，接續執行至
    九十一年十二月九日縮刑執行完畢。猶不知悔改，復意圖為
    自己不法之所有，夥同有犯意聯絡之吳德全（未經起訴）於
    九十二年十一月二十七日下午十一時三十分許，在嘉義市○
    區○○路五三九號停車場，由吳德全手持其所有足為兇器之
    剪刀，破壞乙○○所有車牌號碼七Ｒ─九○四六號自用小客
    車左後玻璃窗，二人再侵入上開車內竊取錢幣新台幣（下同
    ）二百元得手，適乙○○欲前往開車時，發現車內有二名陌
    生男子，立即啟動汽車遙控器車鎖，甲○○與吳德全因慌張
    而下車，吳德全趁機逃逸，甲○○經乙○○攔截，兩人正談
    論賠償事宜之際，乙○○僅想得到賠償，並無擬予逮捕之意
    ，甲○○則不想賠償，當場甲○○竟另行起意手持吳德全所
    有交付其持有之剪刀，高舉剪刀作欲刺殺之狀（此部分公訴
    人並未起訴），乙○○驚懼轉身躲閃，甲○○竟追乙○○約
    五十公尺，嗣經乙○○持地上之塑膠管抵抗並予制伏，乃報
    警處理，現場並扣得其等作案所用剪刀一把。
二、案經乙○○訴由嘉義市警察局第一分局報請台灣嘉義地方法
    院檢察署檢察官偵查起訴。
      理      由
一、訊據上訴人即被告甲○○矢口否認有上開犯行，辯稱：伊僅
    駕計程車載吳德全前往上開處所，不知吳德全欲作何事，本
    件竊盜案係由吳德全所為，伊並未進入車內行竊，而扣案之
    剪刀係吳德全於竊盜完畢後交由其保管，被乙○○發現時，
    伊只當場與之理論，並未拿剪刀欲刺殺乙○○，係因伊要逃
    跑時，剪刀放於褲子口袋不方便，始取出置於右手舉高逃跑
    ，而其拿剪刀時係背對被害人，並無脅迫之情形，且被害人
    之指訴尚有瑕疵，因被害人距離仍遠，如何能看清楚車內有
    二人云云，另辯護人辯稱被害人未有對被告逮捕之意思，故
    被告尚未涉準強盜罪嫌等語。
二、經查被告甲○○與吳德全於右揭時地持剪刀破壞乙○○所有
    車牌號碼七Ｒ─九○四六號自用小客車左後玻璃窗，侵入竊
    取錢幣二百元得手之事實，業據被告於警訊、偵查及原審審
    理時坦白承認（詳嘉義市警察局第二分局卷第二頁、第三頁
    、偵字第八二二六號卷第十七頁、原審卷第三十八頁、第六
    十三頁至第六十七頁），核與當場目擊之被害人乙○○指稱
    ：「我當時看見我車正面朝向我，我可以看見裡面，車裡面
    有兩個人的人影，我用遙控器之後車內的燈會亮，因為汽車
    裡面的燈亮之後就可以確定裡面是否有人，我當時距離我的
    車子約有五十公尺遠，我面對車看見車內走出兩個人，一個
    從左邊、一個從右邊」、「被告甲○○確有參與」之情節相
    符（詳警卷第十二頁反面—十五頁、原審卷第四○頁、第一
    二三、一二四頁、本院上訴審九十四年一月二十日筆錄），
    在本院更一審時復為相同之證述（本院更一卷第八十三頁至
    第九十二頁），並有遭破壞車輛之照片六幀、被害報告單一
    件、扣押筆錄附於警卷可證（詳警卷第二八頁至第三六頁）
    ，參以吳德全於另犯竊盜案亦均供認與被告甲○○共同犯罪
    ，（詳嘉義市警察局第二分局卷九十三年五月二十八日筆錄
    ），被告於本院前審時雖又稱原審筆錄所載不實，惟經本院
    前審向原審調開庭之錄音，並當庭勘驗，筆錄所載與錄音並
    無不符，有勘驗筆錄可按（詳本院九十四年一月二十日筆錄
    ），況被告自承扣案剪刀係吳德全敲破車窗玻璃後交給伊（
    詳警卷第三頁、原審卷第二五頁），則被告於吳德全敲破車
    窗玻璃後，即持有剪刀，嗣二人進入車內行竊，破壞右前座
    護板，竊得二百元，被告亦均持有剪刀，直至被害人到場被
    查獲，顯見二人自始即有犯意聯絡，是其所辯並無參與行竊
    ，顯係卸責之詞，不足採信，其與吳德全共犯加重竊盜之犯
    行，應可認定。
三、按刑法第三百二十九條所定因脫免逮捕而當場施以強暴脅迫
    ，以強盜論者，係指竊盜事發後，因發現之人欲加逮捕，行
    為人為脫免逮捕而當場施以強暴脅迫之謂；苟竊盜犯行尚未
    被發現，或雖經發現而對方並無逮捕舉動，行為人即施以強
    暴脅迫者，則不能論以準強盜罪。（最高法院84年度台上字
    第5882號判決參照）。又按竊盜因脫免逮捕而當場施以強暴
    罪，必以被害人對於竊盜之既遂或未遂犯，有加以逮捕之意
    思與行為，竊盜犯為脫免逮捕而當場對被害人施以強暴為成
    立要件。（最高法院71年度台上字第3467號判決參照）
四、因而本件主要爭點在於被告是否構成準強盜罪？此又繫於被
    害人是否有逮捕之意思？依上所述，如被害人並無逮捕之意
    ，縱被告有施以強暴亦不構成準強盜罪。經查，被害人乙○
    ○警訊時供稱：「當時我只想要他賠償自小客損壞的修理費
    用，其他我不想追究，所以才沒有立即向警方報案」（警卷
    第十八頁），在原審並無問及有無逮捕之意思，在本院前審
    交互詰問辯護人問證人乙○○（你當時有無要將甲○○抓住
    ？答：我只希望他賠我錢就好，我不想報警。）（問：有抓
    他的動作？答：我想只要他賠我錢就好了，他說我要繼續在
    這邊纏他要殺我。問：當時你為何沒有馬上報警？答：我想
    只有窗戶破掉，他賠錢就好。）（本院上訴卷第一二一頁、
    一二二頁），在本院更一審亦為相同之證述「辯護人問你：
    到底是否要把甲○○抓起來的意思？你回答：你只要賠錢，
    不想要報警。是不是這樣（提示上訴卷第121頁並告以要旨
    ）？證人李答：是的。」（見本院更一卷第84頁）顯見本件
    被害人當時顯無逮捕被告之意思，僅要求民事上賠償，二人
    正談判民事賠償。從而，被告夥同吳德全持客觀上足以對他
    人生命、身體、安全構成威脅之兇器剪刀，破壞車輛門窗侵
    入竊取錢幣得手，此部分構成共同加重竊盜犯行，雖被告另
    行起意，又持剪刀高舉作刺殺狀，並追逐被害人五十公尺餘
    ，然被害人既無逮捕被告之意思，被告此舉自不構成準強盜
    罪行。
五、按刑法第三百二十一條第一項第三款之攜帶兇器竊盜罪，係
    以行為人攜帶兇器竊盜為其加重條件，此所謂兇器，其種類
    並無限制，凡客觀上足對人之生命、身體、安全構成威脅，
    具有危險性之兇器均屬之，且祇須行竊時攜帶此種具有危險
    性之兇器為已足，並不以攜帶之初有行兇之意圖為必要。（
    最高法院79年台上字第5253號判例參照），剪刀為足以殺傷
    人生命、身體之器械，顯為具有危險性之兇器。核被告所為
    ，係犯刑法第321條第1項第3款之罪。被告與吳德全間有犯
    意之聯絡，行為之分擔，均為共同正犯。又被告於民國八十
    九年間曾犯竊盜罪，經本院判處有期徒刑八月確定，又於九
    十年通緝期間，再犯妨害自由罪，經臺灣嘉義地方法院判處
    有期徒刑七月確定，接續執行至九十一年十二月九日縮刑執
    行完畢，此有台灣高等法院被告全國前案紀錄表可稽，其於
    執行完畢五年內再犯本件有期徒刑以上之罪，為累犯，應依
    法加重其刑。
六、原審予以被告論罪科刑，固非無見，但查：（一）被告本件
    行為僅該當加重竊盜罪，尚未構成準強盜罪，原判決未能詳
    細審酌當時情狀，遽認被告涉犯準強盜罪，因而變更檢察官
    起訴法條，尚有未洽。（二）又被告姓氏應二點「」，原
    判決誤載三點「涂」，併予更正。被告上訴意旨，雖仍執前
    詞，否認犯罪，依前所述，固不足採，惟原判決既有可議，
    即屬無可維持，自應由本院將原判決撤銷改判。爰審酌被告
    持剪刀以破壞車窗之犯罪手法竊取車內之金額，雖其竊得之
    金額僅有二百元，價值尚低，對於財產法益之侵害尚非過鉅
    ，惟考量被告持剪刀作案，對被害人容易造成生命法益之嚴
    重侵害，犯罪後猶意圖卸責等一切情狀，量處如主文第二項
    所示之刑。另扣案之剪刀為加重竊盜共犯吳德全所有，業據
    被告陳明在卷，為供犯罪所用之物，本於共同犯罪行為，應
    由共犯各負全部責任之理論，本院對於扣案之剪刀，自應依
    刑法第38條第1項第2款宣告沒收。
七、至於被告於竊盜得手後，被害人乙○○予以攔截，另行起意
    持剪刀以舉高作欲刺殺被害人並追被害人乙○○約五十公尺
    而當場施以脅迫等情，亦經被害人於警訊、偵查、原審及本
    院審理時指訴明確（詳警卷第十三至第二十頁、偵查卷第十
    六頁、原審卷第四十頁、第四十一頁、第一二四頁、一二五
    頁、本院卷第八十三頁至第九十頁），且被告亦承認於遭被
    害人制伏前剪刀係握在其手內（詳警卷第五頁），該把剪刀
    嗣後亦經扣押在案，而被告與被害人於拉扯中，特力屋商店
    之警衛黃嘉榮亦曾目睹，故參酌被害人之指訴、證人乙○○
    之證述及扣案之剪刀一把，被告施以脅迫之事實，亦堪認定
    。惟此部分，被告係另行起意，且公訴人並未起訴，自非起
    訴範圍所及，至於是否構成恐嚇或殺人未遂之犯行，應由檢
    察官另行偵辦。
據上論斷，依應刑事訴訟法第369條第1項前段、第364條、第299
條第1項前段，刑法第28條、第321條第1項第3款、第47條、第38
條第1項第2款，判決如主文。
本案經檢察官劉得鉦到庭執行職務。
中　　華　　民　　國　　94　　年　　5　　月　　31　　日
                  刑事第六庭    審判長法　官  董武全
                                      法　官  吳永宋
                                      法　官  侯明正
以上正本證明與原本無異。
檢察官、被告均不得上訴。
　　　　　　　　　　　　　　　　　　　書記官  李育儒
中　　華　　民　　國　　94　　年　　6 　　月　　1 　　日
附錄法條：
刑法第321條：
犯竊盜罪而有左列情形之一者，處六月以上、五年以下有期徒刑：
三  攜帶兇器而犯之者。
